【裁判字號】    91,交上易,377
【裁判日期】    920130
【裁判案由】    過失致死
【裁判全文】
臺灣高等法院交通法庭判決                      九十一年度交上易字第三七七號
    上  訴  人  臺灣臺北地方法院檢察署檢察官
    上  訴  人
    即  被  告  甲○○  男三十.
右上訴人因被告過失致死案件，不服臺灣臺北地方法院九十年度交易字第一四三號，
中華民國九十一年九月二十六日第一審判決（起訴案號：臺灣臺北地方法院檢察署八
十九年度偵字第二○○○六、二三二七一號）提起上訴，本院判決如左：
    主  文
上訴駁回。
    事  實
一、甲○○於民國八十九年十月十日晚間十一時五分許，駕駛車號ＲＸ－一六九九號
    自用小客車，沿台北市○○○路由南向北方向行駛，行經台北市○○○路及八德
    路二段路口欲左轉時，本應注意汽車行進至交岔路口，其行進、轉彎除應遵守燈
    光號誌之指示外，尚應注意對向直行車輛之動態，研判其車速、距離確為安全時
    始可左轉行駛，而依當時天候晴、夜間有照明、市區○○道路○路面乾燥、無缺
    陷、無障礙物、視距良好等情，並無不能注意情事，其竟於發現對向敦化北路外
    側慢車道北往南方向有來車駛近時，疏未注意正確判斷來車之車速、距離即逕予
    左轉，該來車即由林書玄以高於時速四十公里速度騎乘之車號ＢＣＸ—五○七號
    重機車，正沿台北市○○○路外側慢車道北往南方向行駛，兩車接近時林書玄突
    見被告駕駛之汽車，機車煞停不住而人車倒地，該機車並向前滑行而在敦化北路
    、八德路二段交岔口與被告所駕汽車之右後方發生碰撞，林書玄因此受有頭部、
    腹部多處創傷、顱內及腹腔出血等傷害，經送醫急救後不治死亡。甲○○於肇事
    後，在未被有偵查犯罪職權之機關或公務員知悉前，不逃避接受裁判，於警員前
    往現場處理時，即當場承認為肇事人，自首接受裁判。
二、案經林書玄之父乙○○訴由臺北市政府警察局松山分局報告暨臺灣臺北地方法院
    檢察署檢察官相驗後自動檢舉偵查起訴。
    理  由
一、訊據被告甲○○固不否認確有於右揭時、地駕駛汽車與林書玄騎乘之機車發生碰
    撞，致林書玄傷重不治死亡之事實，惟矢口否認有過失致人於死犯行，辯稱：伊
    於左轉前曾暫停，判斷對向來車與伊之距離約有二百公尺，應不致發生事故方左
    轉，並非貿然轉彎；事發現場留有機車煞車痕北往南長七點二公尺，緊接煞車痕
    再往南方為刮地痕五點七公尺，足證林書玄騎乘機車時速遠超過四十公里，而事
    發時伊已完成左轉，本件事故應係林書玄車速過快失控所致云云。經查：
  （一）、本件事故係於被告自敦化北路、八德路二段路口駕車左轉，欲接續直行八
          德路二段時發生，兩車碰撞點在敦化北路慢車道外側車道與八德路二段外
          側快車道之交岔路口，此觀卷內道路交通事故調查報告表上所載，碰撞發
          生後之碎片係散落在前揭交岔路口可證。事發之際被告所駕駛汽車位置尚
          在交岔路口，未進入直行之八德路二段車道，縱車身已回正直行，尚難認
          已完成左轉動作，被告辯稱已左轉完成云云，尚不足採。
  （二）、被告於左轉前即已發現對向慢車道有來車，距離約二百公尺，迭據伊於警
          訊、偵查中陳述明確。另原審法院會同兩造至現場履勘，依被告指陳伊於
          起步左轉時之位置與所見對向來車所在點，經實地測量測得兩點間直線距
          離為一百二十點六公尺，亦有勘驗筆錄及附圖在卷可察。可知被告於左轉
          前對於對向來車之距離，顯有嚴重誤判。
  （三）、再針對本件事故發生經過，被告於事發後陳稱：「肇事前我由敦化南路南
          向北行駛快車道第一車道（應係誤載，被告事後自述伊係行駛於第三車道
          ）至肇事地點時，我察看是否可左轉，當我確定可左轉後，我見南往北之
          慢車道已無車輛，且ＢＣＸ—五○七重機車距我尚遠，有一段距離，約二
          百公尺，所以我便起步左轉，一左轉，便發現對方機車，當時我只見車頭
          大燈，我以為對方會至肇事路口右轉或是停一下，未料我左轉後突然聽到
          煞車聲，我車子就遭撞及肇事」等語，有警製交通事故談話紀錄表可參，
          足證被告係於判斷伊左轉後行進至與對向慢車道交會之路口時，對向來車
          尚不致行駛至該路口即逕起步左轉。惟被告非但對兩車之距離有如上之嚴
          重誤判，且伊於起步左轉後旋即見對向直行機車駛近，竟猜測該直行機車
          將暫停或右轉，即未注意該車動態逕自前行終至肇事，伊於左轉時顯有疏
          失，極為明確。
  （四）、惟觀之前揭道路交通事故調查報告表，林書玄所騎乘機車之煞車痕始於敦
          化北路北往南外側慢車道，向南延伸七點二公尺，緊接煞車痕之終點後為
          向南延伸五點七公尺之刮地痕，可知林書玄騎乘之機車於碰撞發生前即因
          避煞不住而倒地滑行，終至該機車右前車頭撞及被告駕駛汽車之右後車門
          部位而肇事，此由警製道路交通事故補充資料表及卷內照片顯示事發後被
          告駕駛之汽車右後車門、右後葉子板內凹，ＢＣＸ—五○七號重機車之車
          損情況則為右前車頭車殼破損，左側車身擦地痕即可推知。依據台北市政
          府交通局針對本件事故肇因所為鑑定結果之覆議意見書所載，本件機車煞
          車痕達七點二公尺，換算該機車車速為三十五至四十公里，以該機車避煞
          不住失控倒地一節推斷，該機車之車速顯然高於四十公里，然肇事路段速
          限為三十公里，有道路交通事故調查報告表足憑，是以肇事時林書玄騎乘
          機車係超速行駛，應無疑義。被告於原審時雖聲請選任鑑定人鑑定本件事
          故是否因林書玄車速過快所致，惟林書玄超速行駛之事實已堪認定，其雖
          有超速行駛之舉，亦無法解免被告之過失責任，故無依被告聲請另為鑑定
          之必要，併予說明。
  （五）、按汽車行駛至交岔路口，其行進、轉彎，應遵守燈光號誌之指示，道路交
          通安全規則第一百零二條第一項第一款規定甚明，然除此之外，轉彎車尚
          應注意對向直行車輛之動態，研判其車速、距離確為安全時始可左轉行駛
          ，以確保行車安全，被告為已考領駕照之職業駕駛人，對此實難諉稱不知
          。被告在前揭時、地駕車欲左轉前已發現對向有直行來車，原應研判來車
          之距離、車速確為安全時始可左轉行駛，而依前開道路交通事故調查報告
          表所載，肇事當日天候晴、夜間有照明、視距良好，路況係乾燥、無缺陷
          、無障礙之柏油路面，並無使伊不能注意之情事，詎伊竟疏未注意該車動
          向，且對該車之距離及速度為誤判即逕行左轉，致超速行駛之對向來車因
          避煞不及失控倒地，終至兩車碰撞而肇事，被告於左轉時顯有疏失，伊對
          本件車禍之發生為有過失甚明，台北市車輛行車事故鑑定委員會九十年一
          月二日北鑑審字第八九六○三二三四○○號鑑定意見書、台北市政府交通
          局九十年二月二十六日北市交鑑意字第五六○四號台北市車輛行車事故鑑
          定案件覆議意見書亦採相同見解。再者，林書玄確因本件交通事故受有如
          事實欄所載之傷害，雖經送醫急救仍不治死亡，業經臺灣臺北地方法院檢
          察署檢察官督同法醫師相驗明確，有國立台灣大學醫學院附設醫院診斷證
          明書、相驗屍體證明書、驗斷書、勘驗筆錄及勘驗照片在卷可憑，林書玄
          因本件車禍死亡，與被告之過失行為間實有相當因果關係。
  （六）、綜上所述，被告於事實欄所載時、地駕車，於左轉時顯有疏忽終至肇事，
          罪證明確，被告過失犯行洵堪認定。
二、核被告所為係犯刑法第二百七十六條第一項過失致人於死罪。伊於上開犯行未為
    任何有偵查犯罪職權之公務員知悉前，不逃避接受裁判，於警員前往現場處理時
    ，即當場承認為肇事人，有臺北市交通警察大隊松山分隊警員製作之自首調查報
    告表在卷可參，應依刑法第六十二條前段規定減輕其刑。
三、原審因援引刑法第二百七十六條第一項、第六十二條前段、第七十四條第一款，
    罰金罰鍰提高標準條例第一條前段規定，並審酌被告之智識程度、過失程度、犯
    後態度、被害人林書玄超速行駛對本件事故發生同有過失等一切情狀，以被告因
    過失致人於死，處有期徒刑八月，且查被告前未曾受有期徒刑以上刑之宣告，有
    臺灣高等法院檢察署刑案紀錄簡覆表附卷可按，因一時疏失，致觸犯本件犯行，
    經此次教訓，當知所警惕，而無再犯之虞，認前開所宣告之刑，以暫不執行為適
    當，爰併宣告緩刑四年，以啟自新，其認事用法，洵為無違誤，且本院調查時，
    被告已與被害人達成和解，被害人家屬已領取新台幣（下同）三百四十萬元（含
    一百四十萬元之汽車強制責任險保險金），且本件雙方既已和解，被告於原判決
    並已獲緩刑之宣告，爾後當小心駕駛車輛，所宣告之刑暫無執行之慮，又本件因
    被告之過失致被害人死亡，生命無價，被告於上訴意旨指摘表示原審量刑過重；
    檢察官上訴意旨認量刑過輕，指摘原判決不當，如前所述，均非有理由，皆應予
    駁回。
據上論斷，應依刑事訴訟法第三百六十八條，判決如主文。
本案經檢察官劉靜婉到庭執行職務。
中    華    民    國    九十二    年    一      月        三十          日
                              臺灣高等法院交通法庭
                                  審判長法  官  葉  騰  瑞
                                        法  官  黃  國  忠
                                        法  官  江  國  華
右正本證明與原本無異。
不得上訴。
                                        書記官  王  嗣瑩
中      華      民      國    九十二    年      二      月      六      日
附錄：本案論罪科刑法條全文
刑法第二百七十六條第一項
因過失致人於死者，處二年以下有期徒刑、拘役或二千元以下罰金。


司法院資訊處製作；財團法人民間司法改革基金會備份。
